【裁判字號】    89,自緝,27
【裁判日期】    900103
【裁判案由】    詐欺
【裁判全文】
臺灣臺北地方法院刑事判決                          八十九年度自緝字第二七號
    自  訴  人  乙○○○
                甲○○
    右  一  人
    代  理  人  己○○
    被      告  丙○○
    選任辯護人  蘇漢祥
右列被告因詐欺等案件，經自訴人提起自訴，本院判決如左：
    主  文
丙○○共同意圖為自己不法之所有，以詐術使人將本人之物交付，處有期徒刑拾月。
    事  實
一、爰丙○○與知名詞曲作家庚○○（業由本院另行通緝中）係男女朋友關係，並擔
    任庚○○所營太陽神唱片企業有限公司總經理一職，民國（下同）八十四年間，
    庚○○積欠友人戊○○二千多萬元債務，無力清償，將其所有坐落台北市○○區
    ○○段六小段四二之三地號土地所有權應有部分四十二分之一及地上建物門牌台
    北市○居街六十巷八號房屋之所有權狀、其本人印鑑章、印鑑證明等物交予丙○○，委由丙○○處理脫產事宜，而於同年五月十八日出國逃匿。丙○○旋於八十
    四年六月二十二日以新台幣（下同）一千七百一十萬元之價格，將上開房地出售
    予甲○○、乙○○○夫婦，而陸續於同年六月二十二日、同月二十八日、同年七
    月十九日收受一百三十五萬元、一百二十五萬元、一百三十萬元之後，戊○○以
    本院八十四年度裁全字第二六四六號假扣押裁定，於八十四年七月二十二日委託
    俞滄振，協同本院承辦書記官及執達員至庚○○所有前開房、地實施查封，並當
    場揭示查封標示於上址大門；詎丙○○發現該房地遭查封後，為順利取得售屋尾
    款，竟與庚○○共同意圖為自己不法之所有，由丙○○除去上揭公務員查封之標
    示，隱瞞上開房地業遭查封之事實，使甲○○、乙○○○夫婦無法發覺所購房地
    已遭查封，誤以為交易過程順利進行，而陸續於同月二十六日及二十七日，交付
    尾款一千一百一十萬元清償房屋貸款，及交付二百一十萬元予丙○○。丙○○得
    手後，即於八十四年八月四日潛逃出國，所得與庚○○朋分花用。嗣於八十四年
    八月九日甲○○至上開房、地，發現戊○○所委任律師留下之名片，聯絡得知上
    開房、地之前已遭查封，其移轉登記無效，始知受騙。
二、案經被害人甲○○、乙○○○提起自訴。
    理  由
一、自訴人乙○○○經合法傳喚，無正當理由不到庭，爰依刑事訴訟法第三百三十一
    條第一項後段之規定，不待其陳述而為判決，核先敘明。
二、訊據被告丙○○矢口否認上開犯行，辯稱：伊僅係代理庚○○處理出售房、地之
    事，所得均交付庚○○，不知庚○○積欠戊○○款項，亦不知係爭房地遭到戊○○查封，猶無除去查封標示之行為云云。惟查，被告前揭犯行，業據自訴人甲○○、乙○○○指訴歷歷，核與證人俞滄振到庭結證所稱「（是否認識戊○○【提
    示查封筆錄】？）不認識。八十四年間我在林明正律師事務所擔任法務，辦理強
    制執行，執行筆錄是我簽名，本件雖然已無印象，但我一向均實際到查封現場，
    若無人應門，封條貼在門上（按本件依執行筆錄之記載，現場無人在場）」等情
    相符，並有土地所有權狀、建物所有權狀、印鑑證明、共犯庚○○八十四年六月
    六日委任狀、共犯庚○○八十四年六月（日期不詳）委任狀、共犯庚○○八十四
    年六月二十一日委託書、被告八十四年六月六日委任狀（委託巨東建設股份有限
    公司【以下簡稱巨東公司】代售）、被告八十四年六月八日委任狀（修改託售金
    額）、房地產委任代理銷售契約書（八十四年六月七日）、房地產委任代理銷售
    契約書（八十四年六月二十二日）、不動產買賣契約書、買賣同意書、過戶確認
    書等影本各一件、國人入出境資料整批名單二件等附卷可稽，復經本院調閱有關
    係爭查封之本院八十四年度執全字第一九二０號假扣押執行卷宗細繹無訛，且查
    ：
    （一）本件被告乃與共犯庚○○共同基於詐欺之故意，由被告實施詐術，再朋分
          花用所得等情，有以下證據為憑，被告所稱僅係代理共犯庚○○出售係爭
          房、地，所得均交付庚○○云云，核係卸責之詞，不足採信：
          （１）被告經通緝到案後，於八十九年三月十八日首次接受本院訊問時，
                所稱「我是在房子已談好價錢後，我是代為處理簽約之事。我只是
                幫駱【即共犯庚○○】訂契約，前面找買主及價額之事，我都沒處
                理」、「我沒經手錢」、「（有無給現金部分？）就我處理部分，
                沒有任何現金部分」等語，核與其委任辯護人閱卷之後，坦承係其
                本人委託巨東公司代售係爭房地，及買賣價金均由其本人代為收受
                之情形迥然不符，則被告若非明知自訴人因其除去查封標示、隱瞞
                查封事實之行為，受詐導致財物損失，豈有於本院初訊時，構詞掩
                飾係爭房、地出售事宜乃由其全權處理，且買賣價金亦由其本人經
                手收受之必要？
          （２）被告於八十九年四月二十八日答辯狀中所述出售係爭房、地價款之
                用途，其中巨東公司仲介費用八十五萬五千元、土地增值稅一百零
                三萬三千一百二十五元、償還共犯庚○○之債權人案外人施筱燕一
                百萬元（案外人施筱燕於八十四年六月十六日查封係爭房地，經協
                議動用自訴人價金中一百零三萬元代償，始撤銷查封）部分，固有
                巨東公司承辦人員丁○○所書收據影本一件、巨東公司發票影本二
                件、土地增值稅繳款書影本一紙、支票暨退票理由單影本三件、協
                議書影本一紙等在卷可稽，並經本院調閱本院八十四年度執全字第
                一五八七號（案外人施筱燕聲請查封係爭房、地）案卷核閱無訛，
                堪信為真。然被告另稱清償共犯庚○○積欠台北市第三信用合作社
                之貸款一千三百二十萬元部分，實際上當時共犯庚○○僅積欠該社
                一千一百一十萬元，有不動產買賣契約書所附繳款備忘錄影本一件
                附卷足憑，被告嗣於本院八十九年六月十六日訊問時改稱因共犯駱
                明道之前積欠其之九百萬元中，其中二百一十萬元乃向其胞兄案外
                人陳清祈所借，故將另外二百一十萬元用以償還案外人陳清祈云云
                ，復與其之前於本院八十九年六月二日訊問時，所稱共犯庚○○積
                欠其九百萬元，惟基於同情之心，並未將係爭房地出售之價金，用
                以抵償共犯庚○○積欠其之債務等情不符（何況被告所提出共犯駱
                明道所簽發面額計五百餘萬元之支票影本九紙，均未經過提示，根
                本不足以證明共犯庚○○確積欠其該等債務），核亦係虛構之詞，
                不足採信；又被告所稱代共犯庚○○繳還向中國信託商業銀行之信
                用貸款四十萬六千二百七十五元部分，所提出載有扣繳款項紀錄之
                存摺內頁影本，事實上根本是被告本人於中國信託商業銀行活儲帳
                戶之存摺等情，亦經本院質疑後，由被告提出該存摺之封面影本附
                卷無訛，而核與共犯庚○○無關，被告所稱此部份用途，自亦非實
                在。參諸本件買賣價金中，共犯庚○○僅取得六十萬五千五百元之
                事實，業據被告於前開答辯狀中陳述在卷，並有賣匯水單、收據等
                影本各一紙附卷足據，應為真實可信，顯然上開被告虛構用途之買
                賣價金二百五十萬六千二百七十五元部分，應係其個人所取得無訛
                。則被告若非與共犯庚○○共同意圖為自己不法之所有，而詐取自
                訴人之買賣價金，又豈有得以朋分如此高額買賣價金之理？
    （二）被告明知係爭房、地遭案外人戊○○查封，仍以除去本院書記官、執達員
          查封標示之手段，隱瞞係爭房、地業遭查封之事實，有以下證據足憑，所
          稱不知共犯庚○○積欠案外人戊○○債務，亦不知係爭房、地遭查封云云
          ，亦係卸責之詞，委無足採：
          （１）被告曾經幫忙辦理共犯庚○○向案外人戊○○借款之事，共犯駱明
                道於八十四年五月十八日離開台灣之後，案外人戊○○於同年六月
                二十三、四日，曾以電話與被告聯絡等情，業據證人戊○○到庭證
                述明確；案外人戊○○於八十四年六月十八日，即於報紙登載警告
                啟示，呼籲共犯庚○○出面聯絡，此事並於同年七月三日，為媒體
                大幅報導等情，亦有報紙影本二件在卷足稽；被告於委託巨東公司
                出售系爭房、地時，曾隱瞞案外人丁○○屋主即係作曲家庚○○，
                於案外人丁○○至現場看見許多錄音帶之後，確定屋主係共犯駱明
                道本人之後，仍要求案外人丁○○不要洩漏其地址、電話等情，並
                據證人丁○○結證屬實。參諸共犯庚○○係被告之男友，出國前將
                處理係爭房、地所需之文件交由被告保管，於八十四年六月間，並
                仍與被告保持聯絡，而得以交付所書寫之委託書予被告等情，被告
                又豈有不知共犯庚○○因積欠案外人戊○○債務，而逃匿出國之理
                ？
          （２）被告與自訴人簽約出售係爭房、地之後，並未將其內物品、家具搬
                空，除將一份鑰匙交付巨東公司人員之外，自己留有一份鑰匙，付
                清尾款之後，才將鑰匙交付自訴人等情，業據證人丁○○證述綦詳
                ；則係爭房地於八十四年六月二十二日簽約，迄同年七月二十七日
                付清尾款之間，係於被告支配管領之下之事實，自堪認定，被告應
                有發現係爭房、地遭到案外人戊○○查封，及除去該查封標示之機
                會無訛。
          （３）巨東公司承辦係爭房地買賣交易之人員案外人丁○○及王永成，均
                未發現係爭房、地遭戊○○查封之事，亦未自行除去查封標示等情
                ，業據證人丁○○、王永成（此部份於本院八十四年度自字第九六
                四號案卷）結證明確，衡情案外人丁○○、王永成受僱於巨東公司
                ，於本件房地買賣順利成交而所得之利益當屬有限，應無甘冒刑事
                囹圄風險，擅自除去上開查封標示之理，所言應屬可信。參之本件
                其餘利害關係人自訴人甲○○、乙○○○於係爭房、地遭查封時，
                尚未交付尾款予被告，案外人戊○○又係本件假扣押查封之聲請人
                ，核均毫無除去本件查封標示之理由，被告及共犯庚○○為免係爭
                房、地遭案外人戊○○查封執行，清償各項債務後，渠等將無法取
                得任何剩餘之款項，則顯有除去查封標示而隱瞞自訴人，以儘速得
                款逃逸之充分動機，係爭房、地之查封標示，自係遭被告除去無訛
                。
    綜上所述，本件被告與共犯庚○○共同基於詐欺之故意，由被告除去係爭房地之
    查封標示，隱瞞自訴人係爭房地業遭查封之事實，使自訴人陷於錯誤，陸續交付
    尾款一千三百二十萬元，得手後除仲介費、土地增值稅、償還案外人施筱燕之啟
    封費用、償還第三信用合作社之債務等，渠二人無法逃避之費用外，餘款均由渠
    等朋分花用之事實，均堪認定。參以被告另辯稱共犯庚○○積欠其九百萬元，其
    於係爭房、地設有第二順位抵押權，毋庸隱瞞係爭房、地遭案外人戊○○查封之
    事云云，因其嗣無法提出確有借貸任何款項予共犯庚○○之證據（所提出之支票
    影本九張，核無足採，前已敘明），且其於係爭房、地設定第二順位抵押權之日
    期，係在共犯庚○○已經出國之後之八十四年五月三十日，有土地登記申請書、
    土地建築改良物抵押權設定契約書等影本附卷可稽，又該項債權若確屬實在，而
    經得起訴訟之考驗，則係爭房、地出售之價值，扣除共犯庚○○積欠台北市第三
    信用合作社及被告之一千一百一十萬元與九百萬元之後，衡情應無剩餘，被告又
    豈有僅因案外人施筱燕出面查封，即同意由買賣價金中先行償還其一百餘萬元之
    理？堪認此項債權應係共犯庚○○基於脫產，而囑其製作之虛偽債權無訛（此部
    份尚與被告得知案外人戊○○查封係爭房、地後，另行起意所為之本件除去查封
    標示及詐欺取財犯行，無何裁判上一罪之關係，應由檢察官另行偵辦），被告執
    此申論其並無隱瞞係爭房、地遭案外人戊○○查封之事云云，自亦不可取。本件
    事證已臻明確，被告犯行堪以認定。
三、核被告丙○○所為，係犯刑法第三百三十九條第一項之詐欺罪及同法第一百三十
    九條之除去查封標示罪。被告上開犯行，與共犯庚○○之間，有犯意聯絡及行為
    分擔，應論以刑法第二十八條之共同正犯。被告所為除去查封標示犯行，係其實
    施詐欺取財犯罪之手段，二者間有牽連犯之裁判上一罪關係，應依刑法第五十五
    條之規定，從一重之詐欺取財罪處斷。爰審酌被告犯罪後構詞狡辯，毫無悔悟之
    意，及其犯罪之動機、目的、手段、品行、所生危害等一切情狀，量處如主文所
    示之刑。
據上論斷，應依刑事訴訟法第三百三十一條第一項後段、第三百四十三條、第二百九
十九條第一項前段，刑法第二十八條、第三百三十九條第一項、第一百三十九條、第
五十五條，罰金罰鍰提高標準條例第一條前段，判決如主文。
中    華    民    國        九十        年          一    月      三    日
                                        臺灣臺北地方法院刑事第七庭
                                                    法  官  楊  代  華
右正本證明與原本無異。
如不服本判決，應於判決送達後十日內，向本院提出上訴狀。
                                                    書記官  許  博  為
中    華    民    國      九十        年       一       月    十一      日
附錄：本案論罪科刑法條全文：
刑法第三百三十九條
一意圖為自己或第三人不法之所有，以詐術使人將本人或第三人之物交付者，處五年
  以下有期徒刑、拘役或科或併科一千元以下罰金。
二以前項方法得財產上不法之利益或使第三人得之者亦同。
三前二項之未遂犯罰之。
刑法第一百三十九條
損壞、除去或污穢公務員所施之封印或查封之標示，或為違背其效力之行為者，處一
年以下有期徒刑、拘役或三百元以下罰金。


司法院資訊處製作；財團法人民間司法改革基金會備份。
